【裁判字號】    89,訴,157
【裁判日期】    890612
【裁判案由】    違反毒品危害防制條例
【裁判全文】
臺灣雲林地方法院刑事判決                          八十九年度訴字第一五七號
    公  訴  人  臺灣雲林地方法院檢察署檢察官
    被      告  甲○○
    指定辯護人  本院公設辯護人  丁○○
右列被告因違反毒品危害防制條例案件，經檢察官提起公訴 (八十九年度偵字第五四
二號），本院判決如左：
    主  文
甲○○無罪。
    理  由
一、公訴意旨略以：被告甲○○意圖營利，於民國（下同）八十九年一月十七日晚上
    九時許，在其雲林縣台西鄉○○村○鄰○○路三十巷十五號住處，以新台幣（下
    同）一千元之代價，販賣重量不詳之第二級毒品安非他命（以下簡稱安非他命）
    一小包予丙○○施用。嗣於八十九年一月二十四日晚上十一時五十分許，為警在
    雲林縣臺西鄉○○村○鄰○○路三十巷十五號，查扣甲○○所有之安非他命四包
    （毛重共二．七公克）、空夾鏈袋十五個、吸管五支，而查獲上情，因認被告甲
    ○○涉犯毒品危害防制條例第四條第二項之販賣第二級毒品罪及同條例第五條第
    二項之意圖販賣而持有第二級毒品罪嫌。
二、按犯罪事實應依證據認定之，無證據不得推定其犯罪事實，刑事訴訟法第一百五
    十四條定有明文。而認定不利於被告之事實，須依積極證據，苟積極證據不足為
    不利於被告事實之認定時，即應為有利於被告之認定，更不必有何有利之證據。
    而積極證據不足以證明犯罪事實時，被告之抗辯或反證縱屬虛偽，或被告否認犯
    罪事實所持之辯解，縱屬不能成立，仍不能以此作為積極證據應予採信之理由。
    而所謂「積極證據足以為不利於被告事實之認定」，係指據為訴訟上證明之全盤
    證據資料，在客觀上已達於通常一般之人均不致有所懷疑，而得確信其為真實之
    程度者，始得據為有罪之認定，倘其證明未達此一程度，而有合理懷疑存在時，
    即無從為有罪之認定。又按事實之認定應憑證據，如未能發現相當之證據，或證
    據不足以證明，自不能以推測或擬制之方法，以為裁判之基礎。而共同被告所為
    不利於己之供述，固得採為其他共同被告犯罪之依據，惟此項不利於己之供述，
    仍應調查其他必要之證據，以察其是否與事實相符，自難專憑此項供述，作為其
    他被告犯罪事實之認定。此有最高法院三十年上字第四八二、八一六、一八三一
    號、三十一年上字第二四二三號、四十年臺上字第八六號、七十六年臺上字第四
    九八六號判例可資參照。訊據被告甲○○固坦承持有右開扣案之安非他命四包、
    空夾鏈袋十五個、吸管五支之事實不諱，惟堅決否認有何右揭犯行，辯稱：伊從
    未販賣安非他命予丙○○，且扣案的安非他命係供伊自己吸食之用，並非供販賣
    之用，丙○○於八十九年一月十七日晚上九時許在伊右開住處向伊索討安非他命
    ，並說要拿一千元來買，伊表明伊並未販賣安非他命，而丙○○知道伊的安非他
    命都放在伊房間之床下，伊就叫丙○○自己去伊房間床下拿伊之吸食燈泡（內剩
    可吸一泡之安非他命結晶）去吸，伊並未向丙○○拿一千元等語。公訴人認為被
    告甲○○涉犯右開販賣安非他命及意圖販賣而持有安非他命罪嫌，係以：證人
    丙○○於警訊及偵查中所為之指述，警方查獲本件時，丙○○與另四名男子正
    在被告甲○○住處施用毒品，扣有之安非他命四包、空夾鏈袋十五個、吸管五
    支為其依據。經查：
    (1)證人丙○○於警訊及偵查中雖指稱：伊曾於八十九年一月十七日晚上九時許在
      右開甲○○住處，以一千元之代價向甲○○購買安非他命一小包云云，然其於
      本院調查時卻先供稱：伊於八十九年一月十七日晚上九時許在右開甲○○住處
      ，欲向甲○○購買一千元之安非他命，他雖有拿一包安非他命給伊，但他並未
      收錢，叫我把錢留下來作零用錢云云，復改口供稱：甲○○於八十九年一月十
      七日晚上九時許，在其住處叫伊自己去拿安非他命，伊就在甲○○房間之床下
      拿出一個裡面殘留有安非他命殘渣之吸食燈泡，另外在甲○○房間之抽屜內找
      到一包剩下可吸一泡之安非他命，而事前甲○○並未說要將其放在房間抽屜內
      的一包安非他命送給伊吸云云，是證人丙○○之指述既前後不一，尚不得遽以
      證人丙○○有瑕疵之指證，作為認定被告甲○○有罪之依據；
    (2)警方雖扣得被告甲○○持有之安非他命四小包，然被告甲○○供稱：扣案之四
      小包安非他命係供伊自己吸食之用，並非供販賣之用等語，且被告甲○○於八
      十九年一月二十四日為警查獲時，除扣得四小包安非他命及空夾鏈袋十五個、
      吸管五支外，並因施用安非他命，經本院以八十九年度毒聲字第一三八號裁定
      送勒戒處所觀察、勒戒，因有繼續施用毒品之傾向，本院以八十九年度毒聲字
      第三二六號裁定令入戒治處所施以強制戒治一年，此有本院八十九年度易字第
      一八二號判決一紙附卷可稽，足見被告甲○○確有在施用安非他命，而扣案之
      四小包顆粒經送法務部調查局鑑驗，含有甲基安非他命成份（淨重一．八六克
      ），亦有該局八十九年三月二日（８９）陸字第八九０一００二五號檢驗通知
      書影本在卷可憑，扣案之安非他命僅淨重一．八六克，顯與販賣安非他命之人
      通常係持有大量安非他命之情形不符，佐以被告甲○○既有施用安非他命習性
      ，則其持有少量安非他命及吸管亦符常情，故扣案之四小包安非他命應係供被
      告甲○○吸食之用，無從證明係供其販賣之用；
    (4)被告甲○○為警查獲時，警方雖在其房間之垃圾桶內共扣得夾鏈袋十五個，其
      中二個沾有安非他命殘留，另十二個空夾鏈袋無毒品反應，並有一個空夾鏈袋
      經檢驗沾有第一級毒品海洛因殘留，此有法務部調查局八十九年四月十二日0
      0000000000號檢驗通知書在卷足憑，則上開二個沾有安非他命殘留
      之夾鏈袋及一個沾有第一級毒品海洛因殘留之夾鏈袋，顯係供施用安非他命及
      海洛因所用之物，而非供販賣安非他命所用之物。被告甲○○既辯稱：伊係用
      扣案之夾鏈袋分裝安非他命後控制用量等語，夾鏈袋用途十分廣泛，為圖分裝
      及攜帶方便，而持有夾鏈袋並非不能想像，被告甲○○上開所辯不無可能。而
      本件既未查扣販毒者分裝安非他命時常用之電子秤、天平（使用上開工具方能
      使分裝待售之安非他命分量均等）、帳冊等證物，尚不得遽認扣案之十五個夾
      鏈袋係供被告甲○○販賣安非他命之用；
    (5)警方查獲本件時，證人丙○○雖有在被告甲○○右開住處施用安非他命，但公
      訴人係以何證據推論被告甲○○曾於八十九年一月十七日晚上九時許，在其右
      開住處，以一千元之價格販買安非他命一小包予證人丙○○？又以何證據推論
      被告甲○○持有安非他命四包，係意圖販賣而持有之？實難想像。雖被告甲○
      ○對於其與證人丙○○是否有仇怨，是否曾提供安非他命予丙○○吸食，所辯
      不甚一貫；而證人丙○○對於究係被告甲○○拿一包安非他命給丙○○，或證
      人丙○○自己在被告甲○○房間床下及抽屜中找到安非他命，亦非一致，但若
      無其他積極證據，足以證明被告甲○○涉有右開販賣安非他命及意圖販賣而持
      有安非他命之犯行，依照上開說明，仍不得以被告甲○○之抗辯前後不一，資
      為被告甲○○不利之認定；
    綜上所述，本件既未查獲屬於被告甲○○所有之販毒工具（諸如電子秤、天平秤
    、帳冊等物），亦無其他積極證據足以證明被告甲○○確實有販賣安非他命及意
    圖販賣而持有安非他命之犯行，不能僅憑證人丙○○先前有瑕疵的指證，即遽為
    不利於被告甲○○之認定，本件實無任何積極證據足以證明被告甲○○有販賣或
    意圖販賣而持有安非他命的事實。故被告甲○○所辯，尚堪採信。此外，復查無
    其他積極證據足認被告甲○○有何右揭犯行，揆諸首揭說明，尚不得徒憑證人丙
    ○○有瑕疵之警訊及偵查中指述及少量安非他命與分裝袋，以推測或擬制之方法
    ，資為認定犯行之基礎，自應為被告甲○○無罪之諭知。
三、公訴人認為被告甲○○係於八十九年一月十七日晚上九時許，在其右開住處，將
    一包安非他命交予丙○○，然依前述，證人丙○○雖於本院調查時先供稱：伊於
    八十九年一月十七日晚上九時許，在右開甲○○住處，欲向甲○○購買一千元之
    安非他命，他雖有拿一包安非他命給伊，但他並未收錢，叫我把錢留下來作零用
    錢，當時伊朋友乙○○有看到云云，然乙○○到院證稱：伊並未看過甲○○免費
    送安非他命給丙○○等語，故無證據能證明被告甲○○曾於八十九年一月十七日
    晚上九時許，在其右開住處，將一包安非他命轉讓予丙○○。然被告甲○○與證
    人丙○○既均陳稱：甲○○於八十九年一月十七日晚上九時許，叫丙○○自己去
    拿安非他命，丙○○就在甲○○房間之床下拿出一個裡面殘留有安非他命殘渣之
    吸食燈泡，另在甲○○房間之抽屜內找到一包剩下可吸一泡之安非他命，而事前
    甲○○並未說要將其放在房間抽屜內的一包安非他命送丙○○吸各等語，可見被
    告甲○○於八十九年一月十七日晚上九時許，在其右開住處無償轉讓安非他命予
    丙○○之方式，與公訴人起訴的基本社會事實不同，本院無從逕予變更起訴法條
    ，故上開被告甲○○無償轉讓安非他命予丙○○之犯行，自應由公訴人另行偵辦
    ，併此敘明。
據上論斷，應依刑事訴訟法第三百零一條第一項，判決如主文。
本案經檢察官劉海倫到庭執行職務。
中      華      民      國    八十九    年      六       月     十二    日
                                         臺灣雲林地方法院刑事第二庭
                                             法  官  倪  彰  鴻
右正本證明與原本無異。
如不服本判決，應於判決送達後十日內向本院提出上訴狀( 應附繕本 )。
                         書記官  吳  丕  顯
中      華      民      國    八十九    年      六       月     十四    日


司法院資訊處製作；財團法人民間司法改革基金會備份。
